【裁判字號】    96,交聲,324
【裁判日期】    970205
【裁判案由】    違反道路交通管理處罰條例聲明異議
【裁判全文】
臺灣新竹地方法院交通事件裁定
原處分機關  交通部公路總局新竹區監理所
異  議  人
即受處分人  甲○○
上列異議人即受處分人因違反道路交通管理處罰條例案件，對於
交通部公路總局新竹區監理所94年1月13日竹監自字第裁50－CVP
158330號處分，聲明異議，本院裁定如下：
    主  文
異議駁回。
    理  由
一、按受處分人不服道路交通管理處罰條例第8條所定主管機關
    所為之處罰，得於接到裁決書之翌日起20日內，向管轄地方
    法院聲明異議，道路交通管理處罰條例第87條第1項定有明
    文。次按交通法庭認聲明異議不合法律上之程式或其異議權
    已經喪失者，應以裁定駁回之，但其不合法律上之程式可補
    正者，應先定期命為補正，逾期不補正者，即予駁回，道路
    交通案件處理辦法第18條亦有明文。
二、原處分意旨略以：異議人即受處分人甲○○駕駛其所有車牌
    號碼JW－9375號自用小客車，於民國93年3月16日上午11時
    16分許，在臺北縣新莊市○○街○○道路收費停車處所停車
    不依規定繳費，為臺北縣政府交通局填摯第CVP158330號舉
    發違反道路交通管理事件通知單（下稱違規通知單），逕行
    舉發異議人違反道路交通管理處罰條例第56條第1項第11款
    規定，嗣因遷移不明而於同年8月17日完成公示送達。交通
    部公路總局新竹區監理所（下稱新竹區監理所）於94年1月
    13日以竹監自字第裁50－CVP158330號違反道路交通管理事
    件裁決書（下稱裁決書），依據（修正前）道路交通管理處
    罰條例第56條第1項第11款之規定，裁處異議人新臺幣1,200
    元罰緩；而交新竹縣新埔郵局以掛號寄送，並於同年月18日
    由異議人簽收等情，嗣因異議人未依裁決書之處罰主文辦理
    ，新竹區監理所遂依同條例第65條第1項第1款之規定逕行註
    銷其駕駛執照後，異議人始於96年9月7日向新竹區監理所提
    出陳述案，經新竹區監理所於同年10月12日以竹監自字第09
    63503003號函覆異議人，惟異議人仍不服函覆結果，遂於同
    年11月23日提起本件聲明異議等情，有新竹區監理所94年1
    月13日竹監自字第裁50－CVP158330號裁決書暨掛號郵件收
    件回執、96年10月12日竹監自字第0963503003號函覆、異議
    人甲○○96年9月7日陳述單、96年11月23日聲明異議狀各1
    紙在卷可稽，然前述裁決書既已載明相關處分時間及救濟管
    道，則異議人未依該裁決處分結案或於期限內聲明異議，新
    竹區監理所依規定易處註銷駕駛執照之處分應為適法等語。
三、聲明異議意旨略以：異議人即受處分人甲○○自一開始就不
    知情有此違規案，該車一直被其子以工作為由使用至今，其
    子更於隱瞞異議人違規事實情況下，於93年4月16日將該車
    過戶予其妻子名下，而94年1月13日監理所郵寄裁決書亦為
    其冒名代簽異議人之姓名，直至異議人於96年9月7日至新竹
    區監理所換領駕照時始被告知裁決書上違規事實，望能僅處
    以最低罰金，並將吊銷其駕駛執照之處分撤銷云云，為此提
    起聲明異議等語。
四、經查：
  (一)按處理違反道路交通管理事件，有關文書送達之規定，依行
    政程序法之規定，違反道路交通管理事件統一裁罰基準及處
    理細則第5條定有明文。送達由行政機關自行或交由郵政機
    關送達；由郵政機關送達者，以一般郵遞方式為之；但文書
    內容對人民權利義務有重大影響者，應為掛號；送達於應受
    送達人之住居所、事務所或營業所為之；於應送達之處所不
    獲會晤應受送達人時，得將文書付與有辨別事理能力之同居
    人、受僱人或應送達處所之接收郵件人員；送達，不能依前
    2條規定為之者，得將文書寄存送達地之地方自治或警察機
    關，並作送達通知書兩份，一份黏貼於應受送達人住居所、
    事務所、營業所或其就業處所門首，另一份交由鄰居轉交或
    置於該送達處所信箱或其他適當位置，以為送達；前項情形
    ，由郵政機關為送達者，得將文書寄存於送達地之郵政機關
    ；寄存機關自收受寄存文書之日起，應保存3個月；寄存送
    達，自寄存之日起經10日發生效力，行政程序法第68條第1
    項、第3項、第72條第1項前段、第73條第1項、第74條及民
    事訴訟法第138條亦分別定有明文。
  (二)本件異議人即受處分人甲○○違反道路交通管理事件之違規
    事由，有臺北縣政府96年9月17日北府交營字第0960613454
    號函附之案件詳細資料1份在卷可稽。而原處分機關於94年1
    月13日所為之上開裁決書，經交由郵政機關於同年月18日按
    異議人之戶籍地「新竹縣竹北市○○路349巷17號4樓」郵寄
    ，並經異議人甲○○本人收受，此有中華民國郵政掛號郵件
    收件回執影本附卷可憑，而異議人於送達時戶籍謄本上之戶
    籍地之記載同此住址，亦有法務部戶役政連結作業系統在卷
    足稽，故本件新竹區監理所於94年1月13日竹監自字第裁50
    －CVP158330號裁決書所為之送達即屬合法。雖異議人主張
    上開裁決書非其收受，送達證書上之簽名並非異議人本人所
    為，惟質諸上揭中華民國郵政掛號郵件收件回執影本「收件
    人蓋章」欄內，確有「甲○○」之簽名，自形式觀上，本件
    裁決書應係異議人本人親自收受無訛。又縱該裁決書係其家
    人代以異議人之名義簽名收受者，則該名代收者能清楚於「
    收件人蓋章」欄內代署異議人之姓名，衡情，亦屬有辨別事
    理能力之人，自亦得代為受領本件裁決書；雖其代為受領文
    書依法應以代收人本人名義簽收，然此程序上之瑕疵尚無礙
    於該文書已合法送達於有辨別事理能力之同居人之事實。從
    而，異議人遲至96年11月23日始向原處分機關聲明異議，此
    有異議人所提出之聲明異議狀（依該書面上所蓋之新竹區監
    理所收文章戳之日期為96年11月23日）附於本院卷內可按，
    是異議人聲明異議已逾道路交通管理處罰條例第87條第1項
    所定之20日不變期間，異議人對上開本件裁決書處分聲明異
    議不合法律上之程式，且無從補正，自應予以駁回。
據上論結，應依道路交通案件處理辦法第18條，裁定如主文。
中    華    民    國    97    年    2     月    5     日
                  交通法庭    法  官  林秋宜
以上正本證明與原本無異。
如不服本裁定，應於裁定送達後5日內向本院提出抗告狀。
中    華    民    國    97    年    2     月    5     日
                              書記官  柯雅菱


司法院資訊處製作；財團法人民間司法改革基金會備份。
